臺灣新竹地方法院刑事判決　　　　　　99年度簡上字第158號
公　訴　人　臺灣新竹地方法院檢察署檢察官
上　訴　人
即　被　告　李芳子
上列上訴人因違反就業服務法案件，不服本院簡易庭99年度審竹
簡字第659 號第一審判決（聲請簡易判決處刑案號：臺灣新竹地
方法院檢察署99年度偵緝字第207 號），提起上訴，本院判決如
下：
    主  文
原判決撤銷。
本件免訴。
    理  由
一、公訴意旨略以：被告李芳子明知任何人未經主管機關許可，
    不得媒介外國人非法為他人工作，且於民國94年間，曾因媒
    介外國人非法為他人工作，經新竹縣政府於95年1 月10日以
    府勞福字第0950014336號罰鍰案件處分書處罰鍰新臺幣（下
    同）10萬元。復明知越南籍女子DAO THI DIEU（下稱中文姓
    名陶氏耀）未經主管機關許可在臺灣地區工作，竟意圖營利
    ，趁陶氏耀入國許可期限尚未到期之際，於94年9 月9 日帶
    同陶氏耀來台，並自同月10日起，媒介陶氏耀至雇主紀秀足
    位於新竹縣竹北市○○街69號1 樓「豐業紙器有限公司」處
    ，非法從事製造紙箱及家庭看護之工作達8 個月之久，並由
    陶氏耀每月新台幣（下同）18,000元之薪資中，從中抽取每
    月2,000 至3,000 元不等做為仲介服務費牟利。嗣陶氏耀於
    97年5 月6 日主動至內政部入出國及移民署專勤事務第一大
    隊臺東縣專勤隊自首逾期居留，始悉上情。因認被告李芳子
    涉犯就業服務法第64條第2 項之意圖營利媒介外國人非法為
    他人工作罪嫌。
二、按案件曾經判決確定者，應諭知免訴之判決，且得不經言詞
    辯論為之，刑事訴訟法第302條第1款、第307條分別定有明
    文。次按訴訟上所謂一事不再理之原則，關於實質上一罪或
    裁判上一罪，均有其適用，此有最高法院60年臺非字第77號
    判例可資參照。又法律上一罪之案件，無論其為實質上一罪
    （接續犯、繼續犯、集合犯、結合犯、吸收犯、加重結果犯
    ）或裁判上一罪（想像競合犯及刑法修正前之牽連犯、連續
    犯），在訴訟上均屬單一性案件，其刑罰權既僅一個，自不
    能分割為數個訴訟客體。而單一案件之一部犯罪事實曾經有
    罪判決確定者，其既判力自及於全部，其餘犯罪事實不受雙
    重追訴處罰，此即一事不再理原則，否則應受免訴之判決（
    最高法院98年度臺非字第30號判決要旨可資參照）。
    次按，檢察官依刑事訴訟法簡易訴訟程序聲請簡易判決處刑
    之案件，如法院於審理後，認應為無罪、免訴、不受理或管
    轄錯誤判決之諭知者，應適用通常訴訟程序審判之，此觀刑
    事訴訟法第451 條之1 第4 項、第452 條之規定自明。又對
    於簡易判決之上訴，準用刑事訴訟法第3 編第1 章及第2 章
    之規定，管轄第二審之地方法院合議庭受理簡易判決上訴案
    件，應依通常程序審理，其認案件有應依通常訴訟程序審判
    誤依簡易判決處刑之情形者，原審所行訴訟程序因有重大瑕
    疵，自應撤銷原判決，逕依通常訴訟程序為第一審判決（法
    院辦理刑事訴訟簡易程序案件應行注意事項第14條意旨參照
    ）。
三、經查：
(一)、本件被告李芳子前於94年間，被訴：意圖營利，為使外國人
    順利入境臺灣，以達媒介該外國人非法為他人工作之目的，
    明知越南國籍女子NGUY EN THI DUEP（中文姓名：阮氏蝶）
    及我國人民王跳寶，均無結婚之真意，三人竟共同基於行使
    明知為不實之事項而使公務員登載於職務上所掌之公文書之
    犯意聯絡，由李芳子給予王跳寶60,000元及免費至越南遊玩
    並與阮氏蝶辦理假結婚，俾使阮氏蝶以來臺探親名義順利入
    境臺灣。王跳寶乃於94年3 月4 日前往越南與阮氏蝶辦理假
    結婚，取得該國公務員製作之結婚證書。王跳寶回國後，即
    於94年3 月15日，持前開結婚證書等相關資料，至南投縣草
    屯鎮戶政事務所，由王跳寶填具結婚登記申請書等申請文件
    ，依戶籍法申請辦理與阮氏蝶之結婚登記，使承辦戶籍登記
    之該管公務員經形式審查而將王跳寶於94年3 月4 日與阮氏
    蝶結婚、王跳寶配偶為阮氏蝶之不實事項，登載於其職務上
    所掌管之戶籍登記資料之電子資訊檔案紀錄、戶口名簿之公
    文書，並據以核發前開不實結婚內容之戶籍謄本予王跳寶，
    足以生損害於戶政機關對戶籍及身分管理之正確性。王跳寶
    於取得配偶為阮氏蝶之戶籍登記資料後，即交李芳子再轉交
    阮氏蝶，由阮氏蝶至外交部越南代表處駐胡志明市辦事處辦
    理阮氏蝶入境臺灣事宜，經承辦公務員實質審查並核發以王
    跳寶配偶身分來臺探親之阮氏蝶居留簽證後，而使阮氏蝶於
    94年3 月26日由桃園中正機場入境臺灣後，由李芳子自機場
    逕將阮氏蝶帶走。李芳子、王跳寶與阮氏蝶復承前犯意，於
    94年3 月27日，檢具前開不實結婚內容之戶籍謄本、居留簽
    證、護照等相關資料，由李芳子陪同阮氏蝶至南投縣政府警
    察局，由李芳子填具外國人居留停留案件申請表，依入出國
    及移民法申請辦理阮氏蝶之外僑居留證，持之以行使前開戶
    籍謄本，使承辦之該管公務員經形式審查而將王跳寶、阮氏
    蝶為配偶關係之不實配偶資料，登載於其職務上所掌之管理
    外國人居留資料之電子資訊檔案紀錄及外僑居留證之公文書
    ，足以生損害於警察機關及入出國移民管理機關對於外國人
    居留管理之正確性。阮氏蝶入境臺灣後，於94年3 月27日，
    由李芳子媒介阮氏蝶至不知情之吳明昌所經營，位於臺中縣
    霧峰鄉○○村○○街21號之鵝肉店，以每月薪資16,000元之
    代價，在上址工作，並約定阮氏蝶應支付李芳子每月12,000
    元，作為上開媒介之酬金，阮氏蝶每月僅領得4,000 元。惟
    阮氏蝶因無法適應工作環境，於94年9 月間某日不告而別。
    嗣警方於95年2 月12日凌晨1 時30分許，在臺中市○○○街
    135 號前發現阮氏蝶行跡可疑，經上前盤查後，阮氏蝶坦承
    係假結婚來臺，經分別通知王跳寶及李芳子到案說明後，始
    查悉上情。而被告李芳子此部分之犯行（即刑法第216 條、
    第214 條之行使使公務員登載不實事項之公文書罪，及違反
    就業服務法第45條規定，應依同法第64條第2 項之意圖營利
    媒介外國人非法為他人工作罪論處），業經臺灣南投地方法
    院於96年3 月14日以95年度易字第365 號判決判處有期徒刑
    5 月，並於96年4 月12日確定等情，有前開刑事判決書及臺
    灣高等法院被告前案紀錄表在卷可參（下稱前案）。
(二)、次查，公訴人認被告李芳子所為本件犯行，係指稱其於94年
    9 月9 日帶同陶氏耀來台，並自同月10日起，媒介陶氏耀至
    雇主紀秀足位於新竹縣竹北市○○街69號1 樓「豐業紙器有
    限公司」處，非法從事製造紙箱及家庭看護之工作達8 個月
    之久，按就業服務法第64條第2 項之意圖營利而媒介外國人
    非法為他人工作罪，其媒介行為，屬即成犯，即於著手該媒
    介行為，即成立犯罪，是以被告於94年9 月10日媒介陶氏耀
    至雇主紀秀足上址工作當時，其犯罪即告完成。則被告行為
    後，刑法第56條連續犯之規定業於94年1 月7 日修正刪除，
    並自95年7 月1 日起施行，此刪除雖非犯罪構成要件之變更
    ，但連續數行為而犯同一罪名，依修正前刑法第56條規定，
    應以一罪論，但得加重其刑，依修正後規定即不得論以連續
    犯，須將被告之各次犯行以數罪併合處罰，而原屬裁判上一
    罪之牽連犯之數個犯罪行為，於舊法得從一重處斷，依新法
    即應分論併罰，是此規定之刪除顯已影響行為人刑罰之法律
    效果，自均屬法律有變更而應為新舊法比較，是依刑法第2
    條第1 項比較新舊法結果，認被告所為應適用其行為時之修
    正前刑法第56條連續犯之規定對被告較為有利（最高法院95
    年第8 次刑事庭會議決議參照）。
(三)、本件被告係於94年9 月間媒介陶氏耀至雇主紀秀足位於新竹
    縣竹北市○○街69號1 樓「豐業紙器有限公司」處，非法從
    事製造紙箱及家庭看護之工作達8 個月，然其行為時間應係
    於94年9 月10日媒介當時即已完成，而被告李芳子前案之行
    為時點則係於94年3 月間嗣於95年2 月間方為警查獲，已如
    前述，且被告於93年至95年4 月間係以仲介外國人工作為業
    ，以此營利等情，業據被告供述在卷（見本院簡上字卷第70
    頁），且其另曾因於93年12月間另涉犯違反就業服務法經臺
    灣臺中地方法院檢察署檢察官於99年12月15日以99年度偵字
    第8579、28254 號為不起訴處分確定，有該不起訴處分書復
    卷足參，堪認被告所述應為可採，堪認則被告本件犯行與前
    案之行為顯係基於概括犯意，於密接時間內所為。被告基於
    概括犯意反覆為此等犯罪行為，且此二案件犯罪情節大致相
    同，且觸犯構成要件相同之罪名，是本件聲請簡易判決處刑
    書所載被告涉嫌違反就業服務法第45條規定，應依同法第64
    條第2 項之意圖營利媒介外國人非法為他人工作罪論處之犯
    行，與前案判決確定之違反就業服務法等案件，顯有修正前
    刑法第56條連續犯之裁判上一罪關係而為同一案件，前案判
    決既確定在先，自應為前開確定判決之既判力效力所及。
    本件原審判決認定被告涉嫌違反就業服務法第45條任何人不
    得媒介外國人非法為他人工作之規定，應依同法第64條第2
    項之規定處斷而判處被告罪刑，未依法為被告免訴判決之諭
    知，容有未洽，該判決即屬難以維持。被告以本件與前案係
    基於概括犯意為之，具有連續犯關係提起上訴，尚非無理由
    ，自應由本院將原判決撤銷，另為免訴判決之諭知。
據上論斷，應依刑事訴訟法第452 條、第369 條第1 項前段、第
302條第1 款，判決如主文。
中    華    民    國    100     年    4     月   22   日
                  刑事第一庭  審判長法  官  陳健順
                                    法  官  朱美璘
                                    法  官  林哲瑜
以上正本證明與原本無異。
不服本判決，應於收受送達後10日內向本院提出上訴書狀，並應
敘述具體理由；其未敘述上訴理由者，應於上訴期間屆滿後20日
內向本院補提理由書（均須按他造當事人之人數附繕本）「切勿
逕送上級法院」。
中    華    民    國   100    年    4     月    22    日
                                     書記官 鍾佩芳